臺灣士林地方法院民事判決　　　　　　　 96年度簡字第109號
原告即反訴被告　新人類資訊科技股份有限公司
法定代理人　　　丙○○○
訴訟代理人　　　丁○○
被告即反訴原告　碩方科技股份有限公司
法定代理人　　　甲○○
訴訟代理人　　　戊○○
　　　　　　　　乙○○
上列當事人間給付買賣價金事件，本院於民國96年10月9 日言詞
辯論終結，判決如下：
    主  文
被告應給付原告新臺幣貳拾柒萬元，及自民國九十五年九月二十
二日起至清償日止，按週年利率百分之五計算之利息。
訴訟費用新臺幣貳仟捌佰柒拾元由被告負擔。
本判決原告得假執行。
反訴駁回。
反訴訴訟費用新臺幣貳仟壹佰元由反訴原告負擔。
    事  實  及  理  由
甲、程序部分：
一、本件被告即反訴原告（下稱：被告）未於言詞辯論期日到場
    ，核無民事訴訟法第386 條各款所列情形，爰依原告即反訴
    被告（下稱：原告）之聲請，由其一造辯論而為判決。
二、按被告於言詞辯論終結前，得在本訴繫屬之法院，對於原告
    及就訴訟標的必須合一確定之人提起反訴，民事訴訟法第25
    9 條定有明文；又反訴之標的，如專屬他法院管轄，或與本
    訴之標的及其防禦方法不相牽連者，或反訴非得與本訴行同
    種之訴訟程序者，不得提起。當事人意圖延滯訴訟而提起反
    訴者，法院得駁回之，亦為同法第260 條所明定。本件被告
    於言詞辯論終結前對原告提出反訴，經查其反訴之標的及主
    張並無民事訴訟法第260 條所示不得提起或法院得駁回之情
    形，依前開法條規定，應予准許。
乙、實體部分
一、原告起訴主張：被告於民國94年9 月23日，向原告購買「We
    bEIP開發套件」乙組（含系統光碟、產品使用手冊、原版軟
    體授權書及系統安裝序號，下稱「系爭產品」），價金總計
    新臺幣（下同）37萬元，原告已依指示交付系爭產品予被告
    ，並提供產品安裝、技術顧問、教育訓練等售後服務。然被
    告僅給付10萬元，餘款27萬元經催討後迄未給付。爰依買賣
    之法律關係，起訴聲明請求判決：被告應給付原告27萬元，
    及自起訴狀繕本送達翌日起至清償日止，按週年利率5%計算
    之利息。
    對被告反訴主張則辯稱：已依被告要求之規格修改系爭產品
    完成，被告不得解除契約並請求原告返還已收之貨款10萬元
    ，亦不得請求原告給付損害賠償10萬元等語。並聲明請求判
    決：反訴駁回。
二、被告未於最後言詞辯論期日到庭，據其之前以書狀或到庭所
    為陳述，其抗辯略以：被告擬採購EIP 系統，經評估數家廠
    商後，認原告之產品可另採購開發工具、客製化修改，故請
    原告業務人員訴外人許勳儀（下稱許勳儀）於94年9 月間至
    被告公司介紹系爭產品，並告知許勳儀被告計畫採購時間係
    95年，且94年9 月至次年1 月間為被告業務最繁忙之旺季，
    故94年9 月間尚不適合導入系爭產品。惟許勳儀仍希望被告
    先行採購，以利其達成業績目標，並主動表示可提供分期付
    款，並同意以3 天至1 星期之時間先行依被告需求，客製化
    修改系爭產品之「行事曆」功能，其餘功能之修改則待被告
    參加原告提供之訓練課程，自行開發後再修改使用。被告遂
    同意向原告訂購系爭產品，並約定交貨條件為「原告必須針
    對系爭產品電子表單平台修改行事曆部分，以符合被告需求
    」。被告訂購系爭產品後，原告先至被告處安裝系爭產品作
    為測試軟體之用，嗣後原告才開始著手了解行事曆應修改的
    內容，被告並已支付10萬元貨款。惟依兩造之約定，原告單
    純安裝系爭產品並非交付完成，且原告一直延宕修改程式的
    進度，修改的內容亦不符合被告之需求，並已表示不願再依
    被告之需求進行修改而提起本件訴訟。原告未依兩造之買賣
    契約負給付貨物予被告之義務，其給付顯有遲延，被告爰以
    原告給付遲延為由，解除買賣契約，原告自不得再依兩造買
    賣契約請求被告給付其餘貨款27萬元。並聲明請求判決：原
    告之訴駁回。
    被告另反訴主張：原告所交付之貨品不符合被告行事曆上之
    使用需求，被告花費時間、人力，卻無法建立流程符合依兩
    造契約約定可上線使用之EIP 系統，爰解除契約，原告應退
    還被告已交付之10萬元貨款，並應另賠償被告10萬元，以補
    償原告因交貨未完成，致被告專案延宕所造成之人力、物力
    、精神上損失。並聲明請求判決：原告應給付被告20萬元。
三、兩造不爭執之事實：
  (一)被告於94年9 月23日，向原告購買系爭產品，價金總計37萬
    元，約定被告應分三期付款，即94年10月10日付款10萬元、
    94年11月15日付款15萬元，94年12月15日付款12萬元，並約
    定NewType （即原告）必須針對系爭產品FlowMaster電子表
    單平台修改行事曆部分，以符合碩方科技（即被告）需求。
    此有產品報價／訂購單（下稱系爭訂購單）附於臺灣臺北地
    方法院臺北簡易庭95年度北簡字第54843 號卷（下稱「北簡
    卷」）可稽（北簡卷第7 頁）。
  (二)原告已至被告處安裝系爭產品（含系統光碟、產品使用手冊
    、原版軟體授權書及系統安裝序號），此有出貨單在卷足憑
    （北簡卷第8 頁）。
四、本件爭點為：
  (一)原告是否已依兩造約定交付系爭產品？原告請求被告給付貨
    款27萬元是否有理由？
  (二)被告得否解除兩造買賣契約？被告請求原告返還貨款10萬元
    ，是否有理由？
  (三)被告得否請求原告給付損害賠償10萬元？
五、茲析述如下：
  (一)原告應已依兩造約定交付系爭產品，並得請求被告給付其餘
    貨款27萬元：
    1.原告主張其已依兩造之約定修改系爭產品完訖，並提出兩
      造磋商修改方式之文件（即本院卷第23頁至第26頁，下稱
      「系爭磋商內容」）、修改後之交辦事項內容電腦畫面（
      即本院卷第27頁至第32頁，下稱「系爭修改結果」）附卷
      可稽。被告固不否認原告已完成系爭修改結果，惟辯稱系
      爭修改結果係由「交辦事項」項下進入，與系爭訂購單約
      定應由「行事曆」項下進入不同，仍不符合被告操作之需
      求等語。
    2.經查，證人張威華即原告之技術顧問部經理於本院96年8
      月28日言詞辯論期日到庭證稱：「（在原告公司之工作內
      容）是陪同業務向客戶介紹產品，並且做技術支援」、「
      （與被告往來情形）是業務人員告訴我與被告的個案成交
      ，需要技術支援，因為當時沒有足夠人力，所以由我擔任
      技術支援，我（與業務人員）到被告公司與鄭先生（因為
      很久沒有見面，所以不確定是否是鄭凱軒先生）接洽，我
      們一起就執行的部分做討論，鄭先生希望我們提供的產品
      有額外的功能，我們事後依鄭先生的要求做出1 份文件，
      鄭先生亦有確認」、「（被告就系爭產品）額外的要求是
      因為系爭產品設計方向是自己管理自己的待辦事項，但是
      鄭先生說他們公司的管理方式是主管安排部屬的工作事項
      ，所以我跟鄭先生討論的結果就是把功能變成由主管來安
      排部屬的工作事項，並且可以把工作項目出現在部門主管
      的行事曆上，也就是說被交辦事項的員工可以看到自己應
      負責的事項，部門主管可以看到他部門所有員工的應辦事
      項」、「系爭產品系統有很多的畫面，更改後是將上述功
      能放置在交辦事項的項下，會放在交辦事項的項下是與鄭
      先生訪談後的結果，他特別要求放置在交辦事項項下，因
      為本來系爭產品系統設計是設計待辦事項，可是鄭先生特
      別要求改成交辦事項，因為是主管交辦的，不是員工待辦
      的」、「行事曆是與時間有關係的項目，而交辦事項也是
      與時間有關係，所以交辦事項會呈現在行事曆項下」、「
      交辦事項是填資料用的，填完資料（任務的內容）以後的
      結果會顯示在交辦員工的行事曆上，主管另可看到每個員
      工的行事曆」、「系爭磋商內容是我依據與鄭先生訪談的
      內容做出的文件，系爭修改結果就是依訪談內容修改系爭
      產品系統出現的結果，上述文件鄭先生都看過，他確認過
      上述文件後，我才依該文件去修改產品，修改後才去安裝
      ，我去安裝時有教鄭先生如何操作，當時鄭先生沒有表示
      意見，我後來寫電子郵件給鄭先生，請他確認有無問題，
      他回信表示大致上有符合需求」等語（本院卷第94頁至第
      96頁參照），已堪認原告確已於兩造訂約後，詢問被告使
      用系爭產品之實際需求並為磋商討論，且依該需求及系爭
      磋商內容修改系爭產品完成，並交付予被告。
    3.證人鄭凱軒即負責軟體測試及客戶服務之被告企劃部主任
      ，雖於同日到庭否認原告業已依被告需求修改系爭產品完
      成，惟並未否確認曾與原告磋商、討論系爭產品之修改方
      向之情，且不爭執系爭磋商內容確為原告修改中之版本，
      及其看過、參與系爭磋商內容及系爭修改結果並同意之，
      甚至撰寫其中一部分等情（本院卷97頁、第99頁參照），
      亦足認原告確係與被告討論得出系爭磋商內容後，依據系
      爭磋商內容進行客製化修改，而完成系爭修改結果。證人
      鄭凱軒雖另證稱其從未說過原告已經完成修改云云（本院
      卷第99頁參照），惟證人鄭凱軒既自承參與並同意系爭磋
      商內容及系爭修改結果，則其主張原告依系爭磋商內容所
      完成之系爭修改結果，並非依被告之需求修改完成云云，
      顯非可採。況依系爭磋商結果所示，明白可見係從「交辦
      事項」而非「行事曆」項下進入（本院卷第23頁至第26頁
      ），證人鄭凱軒就此既不爭執，原告據以自「交辦事項」
      項下進行客製化修改，當與兩造約定無違；況原告最後完
      成「交辦事項」之修改後，證人鄭凱軒於94年10月17日發
      送電子郵件予張威華，其內容略為：「張經理您好：先謝
      謝您在這專案上的協助，目前行程表新增部分功能已經給
      本公司主管看過，大致上都能符合我們的需求，只是有一
      些小細節部分可能還必須靠貴公司幫我們調整，我會在近
      日完整整理出一些需要微調的小細節，預計再一次作業就
      可結束」等情（本院卷第20頁、第97頁參照），證人鄭凱
      軒雖表示該電子郵件之真意為「是以客氣的寫法，要求原
      告再行修改，嗣後並以電話或電子郵件直接向原告張經理
      請求修改」等語（本院卷第97頁參照），惟查，上開電子
      郵件中僅提及「小細節需微調」，而未述及「原告應由行
      事曆項下進入，非由交辦事項項下進入」此一原則性問題
      ，應堪信兩造就原告應自「交辦事項」項下，而非「行事
      曆」項下進行客製化修改一節，已有合意。
    4.被告雖辯稱原告自「交辦事項」項下，而非「行事曆」項
      下進行客製化修改，與兩造於系爭訂購單上之約定不符云
      云，惟客製化修改的目的係為「符合被告之需求」，訂購
      單上亦記載明確，則兩造磋商後，同意由「交辦事項」下
      進行客製化修改，顯已合意變更兩造買賣契約條件，原告
      依系爭磋商內容完成系爭修改結果，當無悖於兩造買賣契
      約，被告不得再執系爭訂購契約上之記載為據，主張原告
      未依債之本旨給付，並拒付其餘貨款27萬元。
  (二)被告不得主張解除契約，亦不得請求原告返還已交付之貨款
    10萬元，且不得請求原告給付損害賠償10萬元：
    原告業依兩造買賣契約債之本旨給付完成，且無任何給付不
    能、給付遲延、不完全給付之情，被告自無由解除買賣契約
    ，亦不得依解除契約回復原狀或損害賠償之法律關係，請求
    原告返還已交付之貨款10萬元或請求原告給付損害賠償10萬
    元。
六、按買受人對於出賣人，有交付約定價金及受領標的物之義務
    ，民法第367 條定有明文。又給付有確定期限者，債務人自
    期限屆滿時起，負遲延責任；應付利息之債務，其利率未經
    約定，亦無法律可據者，週年利率為百分之五，民法第229
    條第1 項、第203 條亦分別明定。依系爭訂購契約之約定，
    被告應分別於94年11月15日、94年12月15日給付第2 期、第
    3 期款項，亦即自該約定清償期屆至時，即負遲延責任，原
    告僅請求自起訴狀繕本送達翌日即95年9 月22日起算遲延利
    息，既未逾其得請求之範圍，自應准許。從而，原告本於買
    賣契約之法律關係，請求被告給付貨款27萬元，及自95年9
    月22日起至清償日止，按年息5%計算之利息，為有理由，應
    予准許；被告本於解除契約回復原狀及損害賠償之法律關係
    ，反訴請求原告給付20萬元，則無理由，應予駁回。
七、本件本訴部分係民事訴訟法第427 條第1 項訴訟，而適用簡
    易程序所為被告敗訴之判決，依民事訴訟法第389 條第1 項
    第3 款規定，應依職權宣告假執行。
八、本件事證已臻明確，其餘兩造協議爭點、主張、陳述暨所提
    之證據，經審酌均與本院前揭判斷不生影響，爰不一一詳予
    論述，附此敘明。
九、本院依職權定本件本訴訴訟費用額為第一審裁判費2,870 元
    ，反訴訴訟費用為第一審裁判費2,100 元，均應由被告即反
    訴原告負擔。
十、據上論結，原告之訴為有理由，被告反訴為無理由，依民事
    訴訟法第436 條第2 項、第78條、第87條第1 項、第389 條
    第1 項第3 款，判決如主文。
中　　華　　民　　國　　96　　年　　10　　月　　26　　日
                  簡易庭      法  官  王怡雯
以上正本證明與原本無異。
如對本判決上訴，須於判決送達後20日內向本院提出上訴狀。
中　　華　　民　　國　　96　　年　　10　　月　　29　　日
                              書記官  鄒文南
